【裁判字號】    97,訴,449
【裁判日期】    970630
【裁判案由】    清償債務
【裁判全文】
臺灣臺南地方法院民事判決               97年度訴字第449號
原      告  甲○○
被      告  乙○○
上列當事人間請求清償債務事件，經本院於民國97年6月23日言
詞辯論終結，判決如下：
    主      文
原告之訴駁回。
訴訟費用由原告負擔。
    事實及理由
一、原告起訴主張：
  (一)原告應被告之請求於民國94年6月20日及同年月22日分別匯
    款新台幣（下同）30萬元及35萬元，至被告在台南區中小企
    業銀行編號0000000000000號帳戶內（下稱系爭帳戶），供
    被告短期週轉之用，惟屢經催討拒不返還，爰依消費借貸關
    係請求被告如數清償。
  (二)被告抗辯上開款項係被告之子劉翰聰、第三人張文獻與原告
    間之借款往來，與被告無涉云云，然劉翰聰於96年6月20日
    在台南地檢署96年度交查字第850號案件證稱：「甲○○確
    有匯65萬元入此帳號，但這筆錢是要給張文獻的，甲○○叫
    我將這筆錢領出來給張文獻，我確實也將這筆錢給張文獻」
    。檢察事務官問：「你將錢拿給張文獻，有無向張文獻拿收
    據？」回答：「沒有」。查訴外人張文獻在該案中並未承認
    前揭劉翰聰所言之情事，且65萬元並非小數額，如有其事，
    劉翰聰豈有不取字據之理？且劉翰聰在台灣中小企銀善化分
    行開設有編號00000000000號之帳號，是原告如要借款給劉
    翰聰，可逕匯款至此帳戶。又款項匯入被告帳戶後，被告等
    如何使用，與原告間之借款無關，從而被告抗辯系爭款項供
    劉翰聰之用，並不可採。
  (三)聲明：
    1.被告應給付原告新台幣650,000元，及自起訴狀繕本送達
      翌日起至清償日止，按年利率5%計算之利息。
    2.訴訟費用由被告負擔。
二、被告抗辯：
  (一)被告並非本件之借款人，也不認識原告，系爭帳戶雖由被告
    開戶，但提供被告之子劉翰聰使用。因原告、劉翰聰、張文
    獻間互有金錢來往，訴外人張文獻向原告借款，因張文獻於
    台南並無帳號，故原告便將款項65萬元匯入劉翰聰所使用之
    系爭帳戶內，劉翰聰再依指示，將款項提出轉交訴外人張文
    獻或其指定之人，原告對被告提出詐欺刑事告訴，業經台灣
    台南地方法院檢察署（下稱台南地檢署）為不起訴處分，有
    96年度偵字第10404號、台灣高等法院台南分院檢察署97 年
    度上聲議字第139號處分書可參，是原告請求被告返還借款
    ，並無理由。
  (二)聲明：原告之訴駁回，訴訟費用由原告負擔。
三、本件兩造不爭執之事實在於：
  (一)原告於94年6月20日將300,000元存入被告於台南區中小企業
    銀行、帳號：0000000000000號之帳戶內，復於同年月22日
    將350 ,000 元存入被告之上開帳戶中。（促字卷3頁存款憑
    條）
  (二)兩造間因上開消費借貸爭議，原告對被告提出詐欺之刑事告
    訴，經台南地檢署96年度偵字第10404號不起訴處分、台灣
    高等法院台南分院檢察署97年度上聲議字第139號駁回再議
    之聲請確定。
  (三)京城商業銀行台南分行於97年6月4日以97京城台分字第219
    號函覆本院，並檢附被告之開戶資料、明細，及94年6月至8
    月之取款憑條。（卷28-48頁函）
四、本件兩造所爭執者，在於：原告將65萬元匯入系爭帳戶，是
    否兩造間已成立消費借貸關係？
  (一)按消費借貸，謂當事人一方移轉金錢或其他代替物之所有權
    於他方，而約定他方以種類、品質、數量相同之物返還之契
    約，民法第四百七十四條第一項定有明文。又當事人主張有
    金錢借貸關係存在，須就其發生所須具備之特別要件即『金
    錢之交付』及『借貸意思表示互相一致』負舉證之責任，若
    僅證明有金錢之交付，未證明借貸意思表示互相一致者，尚
    不能認為有金錢借貸關係存在。又民事訴訟如係由原告主張
    權利者，應先由原告負舉證之責，若原告不能舉證，以證實
    自己主張之事實為真實，則被告就其抗辯事實即令不能舉證
    ，或其所舉證據尚有疵累，亦應駁回原告之請求（最高法院
    十七年上字第九一七號判例參照）。是依上述，本件被告既
    否認向原告借款，則原告自應就其與被告間確有金錢借貸關
    係所須具備之特別要件即「金錢之交付」及「借貸意思表示
    互相一致」負舉證之責任。
  (二)原告主張被告於94年6月間向其借款共65萬元，固據提出存
    款憑條2紙為證，惟為被告所否認，並辯稱系爭帳戶係被告
    之子劉翰聰在使用，被告並未向原告借款等語。經查，原告
    所提出之存款憑條，僅足證明原告曾有將65萬元之款項匯入
    系爭帳戶，尚難僅據此匯款之事實，足認兩造就借貸之意思
    表示已相互一致。又證人即被告之子劉翰聰到庭證稱：「當
    初我幫人家代辦信用卡，因為我欠銀行錢，信用不良，所以
    帳戶是林經理到我家用我父親的名義開的，帳戶開完後都是
    我在使用。取款憑條都是我的筆跡，都是我去領的。存款匯
    入被告帳戶，是張文獻跟原告借錢的，因為張說他住在柳營
    很遠不方便，需要我幫忙，就將錢匯到我父親帳戶。張叫我
    將這二筆款項直接匯給葉建志或者他太太，匯款資料我有勾
    起來（卷44頁），我是跨行轉帳給葉，一筆30萬元是黃（即
    原告）存的，38萬元是張文獻前一天用現金交給我，我轉23
    萬元給葉，45萬元轉給誰我忘記了。6.22原告又存35萬元，
    張又拿15萬元給我，全部一起轉給葉的太太，所以我父親跟
    本件都沒有關連。」（卷53頁筆錄），另經本院調閱系爭帳
    戶之交易明細，該帳戶於94年6月份之帳目（卷44頁）與證
    人劉翰聰所述大致相符。再參酌原告主張被告借款係說要給
    他兒子劉翰聰用等情，然原告自陳其與劉翰聰相識多年，且
    劉翰聰之戶籍資料之前曾寄放在原告家中，亦與劉翰聰有金
    錢來往（卷19－22頁筆錄），是原告與劉翰聰曾有資金往來
    ，並關係密切，何以被告須向原告借款以供劉翰聰使用？此
    顯然與常情不符。再本件原告表示除匯款單據外，並無其他
    證據證明錢是借給被告（卷19頁筆錄），則僅依原告所舉之
    匯款資料，並不足以證明被告有向其借款之意，亦不足認定
    兩造間有消費借貸之合意，原告復未能提出其他證據足證明
    兩造間確有消費借貸關係存在，從而，原告請求被告返還借
    款65萬元及自起訴狀繕本送達翌日起之法定利息，自無理由
    ，應予駁回。
五、兩造法律關係及事實已臻明確，兩造其他攻擊防禦方法，核
    與判決結果無影響，爰不逐一論述，附此敘明。
六、結論：本件原告之訴為無理由，依民事訴訟法第78條，判決
    如主文。
中    華    民    國    97    年    6     月    30    日
                  民事第二庭    法    官  蔡孟珊
以上正本證明與原本無異。
如對本判決上訴，須於判決送達後20日內向本院提出上訴狀，並
依民事訴訟法第77條之16繳交上訴費用。
中    華    民    國    97    年    6     月    30    日
                                書 記 官  吳幸芳


司法院資訊處製作；財團法人民間司法改革基金會備份。
